臺灣臺南地方法院民事裁定
109年度消債清字第107號 
聲  請  人
即  債務人  李立仁
代  理  人  楊珮如律師（法扶律師）
上列聲請人依消費者債務清理條例聲請清算，本院裁定如下：
    主  文
聲請人李立仁自民國一一０年三月二十五日下午五時起開始清算
程序，並同時終止清算程序。
    理  由
一、按債務人不能清償債務或有不能清償之虞者，得依本條例所
    定更生或清算程序，清理其債務；債務人對於金融機構負債
    務者，在聲請更生或清算前，應向最大債權金融機構請求協
    商債務清償方案，或向其住、居所地之法院或鄉、鎮、市、
    區調解委員會聲請債務清理之調解；自債務人提出協商請求
    之翌日起逾30日不開始協商，或自開始協商之翌日起逾90日
    協商不成立，債務人得逕向法院聲請更生或清算；債務人於
    法院裁定開始更生程序或許可和解或宣告破產前，得向法院
    聲請清算；法院開始清算程序之裁定，應載明其年、月、日
    、時，並即時發生效力；債務人之財產不敷清償清算程序之
    費用時，法院應裁定開始清算程序，並同時終止清算程序，
    消費者債務清理條例（下稱消債條例）第3條、第151條第1
    項、第153條、第80條前段、第83條第1項及第85條第1項分
    別定有明文。
二、聲請意旨略以：聲請人積欠無擔保之債務總額約為新臺幣（
    下同）2,322,325元，為清理債務，依消債條例規定，向最
    大債權金融機構中國信託商業銀行股份有限公司（下稱中信
    銀行）申請前置協商，中信銀行未提出還款方案，且聲請人
    患有遺傳性糖尿病、心臟病、支氣管性氣喘，長期接受治療
    ，又需照顧罹病母親，無法外出工作，每月支出生活費用15
    ,615元、扶養費3,712元，目前仰賴親友協助以維持生活，
    致協商不成立。又聲請人未經法院裁定開始更生程序、許可
    和解或宣告破產，客觀上有不得已之事由不能清償債務，為
    此，爰依法聲請清算等語。
三、經查：
  ㈠聲請人主張其積欠無擔保之債務總額約為2,322,325元，前曾
    向最大債權金融機構中信銀行申請前置協商，中信銀行未提
    出還款方案，故協商未成立等情，有聲請人提出之本院臺南
    簡易庭調解不成立證明書、財團法人金融聯合徵信中心之當
    事人綜合信用報告、債權人清冊、民國107、108年度綜合所
    得稅各類所得資料清單、全國財產稅總歸戶財產查詢清單及
    戶籍謄本在卷可稽（見本院卷第10頁至第15頁、第23頁至第
    25頁）。從而，聲請人為消債條例第2條所定之消費者，提
    起本件清算聲請前，已踐行前置調解程序而調解不成立之事
    實，應堪認定。
  ㈡聲請人稱其患有遺傳性糖尿病、心臟病、支氣管性氣喘，長
    期接受治療，又需照顧罹病母親，無法外出工作等情，業據
    提出奇美醫療財團法人奇美醫院診斷證明書、勞工保險被保
    險人投保資料表為證（見本院卷第8-1至第9頁、第16頁），
    此外，聲請人目前未領取政府之津貼或補助，有臺南市政府
    社會局110年3月9日南市社助字第1100326275號函存卷可考
    （見本院卷第33頁），復查無其他證據資料證明聲請人尚有
    其主張收入以外之所得，堪認聲請人應無所得收入。
  ㈢按債務人必要生活費用，以最近1年衛生福利部或直轄市政府
    所公告當地區每人每月最低生活費1.2倍定之；受扶養者之
    必要生活費用，準用第1項規定計算基準數額，並依債務人
    依法應負擔扶養義務之比例認定之，消債條例第64條之2第1
    項、第2項分別定有明文。而以最近1年衛生福利部所公告之
    臺南市每人每月最低生活費12,388元之1.2倍計算之，即為1
    4,866元，故聲請人所陳之生活必要費用逾14,866元部分，
    並無可採。次按受扶養權利者，以不能維持生活而無謀生能
    力者為限，民法第1117條第1項定有明文。經查，聲請人之
    母李鄭玉枝為34年2月27日生，每月領有中低收入老人生活
    津貼3,879元，名下有土地2筆、房屋1筆，有聲請人提出之
    戶籍謄本、臺南市永康區公所中低收入老人生活津貼核定通
    知函、李鄭玉枝108年度綜合所得稅各類所得資料清單、全
    國財產稅總歸戶財產查詢清單（見本院卷第25頁至第27頁）
    ，及本院依職權查調之臺南市政府社會局110年3月9日南市
    社助字第1100326275號函存卷可佐（見本院卷第33頁），應
    認李鄭玉枝已屆勞工退休年齡，名下房地現值不高，仍有受
    扶養之必要，且其生活費標準，亦應以上開最低生活費標準
    為限。故依前述每人每月14,866元之生活費標準，由聲請人
    與其姊、弟即訴外人李佩玲、李致德共同支出李鄭玉枝之生
    活費，聲請人每月扶養李鄭玉枝之費用，應以3,662元為其
    上限【計算式：（14,866元－3,879元)÷3人＝3,662元，元以
    下四捨五入】，聲請人自陳每月支出李鄭玉枝扶養費用逾3,
    662元部分，自無可採。是認聲請人每月必要生活支出為18,
    528元【計算式：14,866元＋3,662元＝18,528元】。
  ㈣基此，聲請人目前因病無法從事工作，且須照顧母親，卻仍
    須支出每月必要生活費用18,528元，實已入不敷出，再查，
    聲請人名下無財產，有聲請人之全國財產稅總歸戶財產查詢
    清單在卷可考（見本院卷第15頁），堪認聲請人確已達不能
    清償債務或有不能清償之虞之程度，而有藉助清算制度調整
    其與債權人間之權利義務關係而重建其經濟生活之必要。 
四、綜上所述，聲請人係一般消費者，亦曾踐行前置調解程序而
    調解不成立，且綜合聲請人之收入財產及必要生活支出之情
    形，確已達不能清償債務之程度。此外，聲請人未經法院裁
    定開始更生程序或宣告破產，有本院民事紀錄科查詢表在卷
    可憑（見本院卷第17頁），復查無消債條例第6條第3項、第
    8條或第82條第2項所定駁回清算聲請之事由存在，則聲請人
    聲請清算，於法應屬有據，爰裁定如主文前段所示。本院審
    酌聲請人目前並無任何財產，認其財產不敷清償清算程序之
    費用，依消債條例第85條規定，同時終止清算程序，併裁定
    如主文後段所示。　　
中    華    民    國   110    年    3     月    25    日
                  民事消債法庭  法  官  王鍾湄
以上正本係照原本作成。
開始清算程序之裁定不得抗告，如不服同時終止清算程序之裁定
，應於裁定送達後10日內，以書狀向本院提出抗告，並繳納抗告
費新臺幣1,000元。
本裁定已於110年3月25日下午5時公告。
中　　華　　民　　國　　110 　年　　3 　　月　　25　　日
                                書記官   曾怡嘉